臺灣高等法院臺南分院刑事判決　　　　　　九十年度上易字第一四三六號　Ａ
　　　上　訴　人　臺灣臺南地方法院檢察署檢察官
　　　上　訴　人
　　　即　被　告　丁　○　○
　　　共　　　同
　　　指定辯護人　本院公設辯護人　丙　○　○
右上訴人因被告等違反毒品危害防制條例案件，不服臺灣臺南地方法院九十年度訴字
第一五○號中華民國九十年八月十日第一審判決（起訴案號：臺灣地方法院檢察署八
十八年度偵字第一五○五六號、八十九年度毒偵字第三一二四號），提起上訴，本院
判決如左：
      主      文
上訴駁回。
      事      實
一、丁○○曾於民國（下同）八十四年間，因違反麻醉藥品管理條例案件，經臺灣臺
    南地方法院判處有期徒刑五年二月確定，刑期原至八十九年八月二十三日執行期
    滿，惟於八十六年六月二十八日假釋出獄，後因於八十九年間有施用第二級毒品
    行為而撤銷假釋，現執行殘刑中（未構成累犯）；甲○○則曾犯贓物、竊盜、妨
    害兵役、違反麻醉藥品管理條例、違反肅清煙毒條例等罪，而於八十五年間，所
    犯違反肅清煙毒條例案件，經本院判處有期徒刑五月確定，於八十六年四月一日
    執行完畢。二人均不知悔改，丁○○與甲○○係鄰居，丁○○以駕駛計程車為業
    ，彼此均知悉對方有施用毒品行為，緣八十八年十二月三日，姓名年籍均不詳之
    綽號『阿雄』成年男子，因知甲○○有施用第二級毒品乃委託甲○○代為購買新
    臺幣（下同）一千元安非他命，甲○○因知悉丁○○曾向綽號「小龍」之乙○○
    （應由檢察官另案偵查）購買安非他命，乃向丁○○表示欲購買安非他命施用，
    丁○○乃以電話聯繫乙○○，約定向乙○○購買一萬元安非他命（即甲○○購買
    五千元【即包括綽號『阿雄』一千元】、丁○○亦購買五千元）後，丁○○隨即
    於當日晚間駕駛其所有之車號ＰＱ－２５２號營業小客車，搭載甲○○前往臺南
    縣西港竹林村十九號乙○○住處購買，惟即將抵達前，乙○○另以電話告知已委
    由他人騎機車改在西港大橋交付，抵達西港大橋後即由丁○○將一萬元交付乙○○委由之人，並於收受安非他命二包後，將價值五千元之一包安非他命交付甲○○，甲○○隨即收受持有之。嗣於同日晚間十一時許，甲○○持所購買之安非他
    命一小包（淨重一．二六公克，包裝重○．一九公克）預備前往交付「阿雄」時
    ，於臺南市○○路○段一七八號附近為警臨檢查獲，並循線查獲上情。
二、案經臺南市警察局第二分局報請臺灣臺南地方法院檢察署檢察官偵查起訴。
      理      由
甲、上訴人丁○○、甲○○有罪部份：
一、訊據上訴人即被告丁○○、甲○○固均分別坦承於右揭時間，由被告丁○○載送
    被告甲○○向乙○○購買安非他命，以及甲○○持有安非他命為警查獲之事實，
    惟被告丁○○否認有何幫助或轉讓毒品之犯行。
二、經查：
（一）被告丁○○、甲○○二人共同前往臺南縣西港鄉向案外人乙○○購買安非他命
      之右揭情節，二人供述互核相符，且有被告甲○○所持有欲交付綽號『阿雄』
      之安非他命一小包扣案可稽，該被告甲○○持有扣案之物一小包，經本院送法
      務部調查局鑑定結果確係安非他命，其淨重為一．二六公克，包裝重○．一九
      公克（原判決記載毛重一．五公克應更正之），亦有法務部調查局九十年十二
      月二十七日（九○）陸一字第九○○八○七八三號檢驗通知書附於本院卷可佐
      。被告丁○○、甲○○二人前開自白，均堪信為真實。
（二）公訴意旨雖基於同案被告丁○○於警訊中供詞，認定被告甲○○向乙○○購買
      一萬元安非他命預備轉讓「阿雄」，然該二人於原審及本院審理時則一致陳稱
      該一萬元係由被告丁○○、甲○○各出資五千元（原審法院九十年三月十四日
      、五月二日訊問筆錄、本院九十年九月二十五日訊問筆錄、九十一年一月十日
      審判筆錄），甲○○所購買之五千元安非他命則另有一千元係代「阿雄」所購
      買等語，衡諸被告甲○○為警查獲時，所持有之安非他命淨重一．二六公克，
      包裝重○．一九公克，與被告甲○○於原審及本院供述互相吻合，本院因認被
      告甲○○前開供述可信為真實，並採為判決之基礎事實。
（三）證人乙○○於原審及本院審理時，雖證稱並無此事，亦否認有販賣第二級毒品
      安非他命予被告二人之事實（見原審九十年五月二十三日及同年六月二十九日
      訊問筆錄、本院九十年九月二十五日訊問筆錄），然乙○○本身業因涉嫌販賣
      第二級毒品安非他命予被告丁○○、甲○○二人，情理上乙○○並無坦承販賣
      毒品予該二人，而自陷販毒罪責之可能，乙○○於原審及本院所為證述，自非
      足採。至被告二人對於與乙○○交易地點於原審之供詞，彼此復有出入乙節，
      衡諸被告甲○○先於原審初訊時供稱係在臺南市○○路○段棒球場附近交貨，
      其係自行騎車前往該處（原審九十年三月十四日訊問筆錄），迄至審理時，則
      改稱係由被告丁○○搭載前往不詳之處進行交易（原審九十年七月二十七日審
      理筆錄），供述前後反覆不一，證明力自堪懷疑；而被告丁○○則始終一致供
      稱與乙○○相約在臺南縣西港鄉交易，而最後交易地點於本院稱於即將抵達前
      乙○○另以電話告知已委由他人騎機車改在西港大橋交付，抵達西港大橋後即
      由丁○○將一萬元交付乙○○委由之人，並收受安非他命二包等語（見本院九
      十年九月二十五日訊問筆錄、九十一年一月十日審判筆錄），乃採信被告丁○○於本院所述，並以之作為判決基礎。
（四）被告丁○○既知被告甲○○購買安非他命之目的在於供己施用，仍為其聯絡乙○○約定購買安非他命，並搭載被告甲○○前往進行交易，被告丁○○有幫助
      被告甲○○施用毒品之故意堪予認定。至於被告丁○○搭載被告甲○○前往購
      買安非他命，除車資二百元外並未收取其他報酬等情，對於被告丁○○幫助施
      用毒品犯行之成立與否不生影響，是被告丁○○否認幫助施用毒品，自無足採
      ，況其後於本院審理時稱原判決量刑太重等情，亦足認被告有幫助之施用第二
      級毒品之犯行。綜上所述，本件事證已臻明確，被告丁○○、甲○○犯行均堪
      以認定。
三、按幫助施用毒品與轉讓毒品二行為，客觀上雖均係行為人無償交付毒品供他人施
    用，然行為人持有毒品之原因不同，即產生所構成犯罪之不同，申言之，將原持
    有預備供己施用之毒品，無償交付他人施用者，應成立轉讓毒品罪；若係因他人
    欲施用毒品並要求代為購買，始向第三人購買後再行交付者，則應成立幫助施用
    毒品罪。實務上雖有認上開代為購買毒品之行為構成轉讓行為（參見卷附法務部
    （84）法檢（二）字第2279號函）者，惟查前開法務部函釋之原提案機關即臺灣
    嘉義地方法院檢察署，以及臺灣高等法院檢察署均認此種行為應構成幫助施用行
    為，至法務部檢察司所以認應構成轉讓行為，顯係基於藥事法第八三條與修正前
    之麻醉藥品管理條例第十三條之一之刑度輕重有別，因而從重論以轉讓禁藥罪，
    但行為人之具體行為係該當何種犯罪要件，本應就其主觀犯意與客觀犯行進行判
    斷，不能徒以刑事政策之考量而曲解涵攝原則，故行為人如本於幫助他人施用毒
    品之犯意，為他人購買毒品者，本院認仍應構成幫助施用毒品罪。經查，被告丁○○受託聯繫購買安非他命之時，並不知悉被告甲○○係代「阿雄」購買等情，
    業據丁○○於原審審理時陳述甚明，且被告甲○○所欲購買之五千元安非他命中
    ，預備供己施用者更佔絕大多數（四千元），是被告丁○○所以聯繫乙○○洽購
    安非他命，乃本於幫助被告甲○○施用之犯意，而非與其有轉讓安非他命予「阿
    雄」之犯意聯絡，應堪認定，被告丁○○此部份行為，應認係犯刑法第三十條第
    一項前段、毒品危害防制條例第十條第二項之幫助施用第二級毒品罪；而被告甲○○受託代「阿雄」所購買之安非他命淨重一．二六公克（而包裝重○．一九公
    克，原判決記載毛重一．五公克應更正之），數量微少，情理上可認購買者係作
    為吸食之用，被告甲○○代「阿雄」購買該安非他命，係本於幫助「阿雄」施用
    毒品之犯意而為，亦堪認定，然被告甲○○既於前往交付安非他命予「阿雄」之
    途中為警查獲，其幫助「阿雄」施用毒品之行為顯然尚未完成，遑論「阿雄」之
    施用毒品行為無從著手實行，被告甲○○代為購買安非他命之行為，自無法科予
    罪責，僅能就甲○○持有第二級毒品安非他命之行為，論以毒品危害防制條例第
    十一條第二項之持有第二級毒品罪。公訴意旨認被告丁○○此部份犯行，係與被
    告甲○○共犯毒品危害防制條例第八條第二項之轉讓毒品未遂罪嫌，自有未洽，
    惟其基本事實既均屬同一，本院仍應予審酌，並分別變更起訴法條。末查被告甲○○曾犯贓物、竊盜、妨害兵役、違反麻醉藥品管理條例、違反肅清煙毒條例等
    罪，而於八十五年間，所犯違反肅清煙毒條例案件，經本院判處有期徒刑五月確
    定，於八十六年四月一日執行完畢，有臺灣高等法院被告全國前案紀錄表卷內可
    佐，被告甲○○於五年內，再犯本件有期徒刑以上之罪，為累犯，應依刑法第四
    十七條規定加重其刑。
四、原審以被告丁○○、甲○○均罪證明確，因以適用刑事訴訟法第三百條，毒品危
    害防制條例第十條第二項、第十一條第二項、第十八條第一項前段，刑法第十一
    條前段、第三十條第一項、第四十七條等規定，並審酌被告丁○○、甲○○均曾
    分別因違反麻醉藥品管理條例案件，經原審法院及臺灣高等法院高雄分院判處有
    期徒刑五年二月、三年六月，竟仍不思悔改，又於假釋期間分別基於幫助甲○○
    、「阿雄」購買毒品施用之犯意，聯繫乙○○購買安非他命之犯罪動機與手段，
    因此對於毒品流通管制政策造成損害，以及被告丁○○犯罪後坦承犯行，但否認
    犯罪，被告甲○○則坦承犯行之態度等一切情狀，就被告丁○○量處有期徒刑一
    年，被告甲○○量處有期徒刑十月。並說明被告甲○○為警查獲扣案之第二級毒
    品安非他命一包（淨重為一．二六公克，包裝重○．一九公克，原判決記載毛重
    一．五公克應更正之），併依毒品危害防制條例第十八條第一項規定沒收銷燬之
    。本院經核原判決認事用法俱無不合，量刑亦稱妥適，被告等上訴意旨以原判決
    量刑太重，空言指摘原判決不當，均無可取，為無理由，應予駁回。
乙、被告丁○○無罪部份：
一、公訴意旨另以：被告丁○○自八十八年九月間起，連續基於幫助乙○○販賣第二
    級毒品安非他命之概括犯意，明知乙○○係從事販賣毒品之行為，被告丁○○仍
    駕駛計程車搭載乙○○前往臺南市○○路○段附近及臺南縣西港鄉○○道路等交
    易地點，連續多次幫助乙○○將第二級毒品安非他命販售予他人施用，被告丁○○涉有刑法第三十條、毒品危害防制條例第四條第二項之幫助販賣第二級毒品罪
    嫌云云。
二、按犯罪事實，應依證據認定之，無證據不得推定其犯罪事實，又不能證明被告犯
    罪者，應諭知無罪之判決，刑事訴訟法第一百五十四條、第三百零一條第一項分
    別定有明文。又按被告之自白，不得作為有罪判決之唯一證據，仍應調查其他必
    要之證據，以察其是否與事實相符，刑事訴訟法第一百五十六條第二項亦定有明
    文規定。又刑法上之幫助犯，以正犯已經犯罪為構成要件，故幫助犯無獨立性，
    如無他人犯罪行為之存在，幫助犯即無由成立（最高法院六十年臺上字第二一五
    九號另著有判例可供參照）。
三、公訴意旨認被告丁○○另涉有連續幫助販賣第二級毒品罪嫌，係以被告丁○○於
    警訊中已坦承搭載乙○○前往上開地點販賣安非他命等情，資為論據。上訴意旨
    另以被告於警訊之自白，亦經被幫助之乙○○證稱被告有駕駛計程車，搭載渠前
    往臺南市○○路○段及臺南縣西港鄉等地，且八十八年十二月三日幫助綽號『阿
    雄』之男子購買安非他命，亦係幫助乙○○販賣安非他命行為之一部分云云。訊
    據被告丁○○於原審及本院審理時，則堅詞否認有幫助販賣毒品犯行，辯稱：伊
    係以駕駛計程車為業，雖曾搭載乙○○前往臺南市○○路、臺南縣西港鄉等處，
    然伊僅賺取車資，並不知乙○○前往各該地點之目的，九十年十二月三日伊係與
    甲○○各出資五千元共一萬元向乙○○購買安非他命，伊並不知甲○○之其中一
    千元係綽號『阿雄』所購買，伊亦不認識『阿雄』之人，因伊不識字，所以警訊
    製作不實在，伊沒有供稱有幫乙○○販賣毒品等語。
四：經查：
（一）被告丁○○固於警訊供稱曾於八十八年九月間，二次搭載乙○○前往臺南市○○路○段、臺南縣西港鄉○○道路等地之供詞，經核雖與證人乙○○於原審及
      本院審理時所為證述相符，然乙○○對於前往上開地點之目的為何，則證稱：
      我認識丁○○，曾經搭乘他的車子，於八十年即認識，叫他計程車至我住處搭
      載至臺南市○○路○段附近乃其妹妹郭春蓮住處，其前往該處係探視妹妹，其
      餘搭乘被告丁○○所駕駛計程車，則為前往市區看電影或辦事情，並非從事毒
      品販賣行為等語（原審九十年五月二十三日、六月二十九日、及本院九十年九
      月二十五日訊問筆錄），雖證人乙○○本身因涉嫌販賣毒品罪嫌，前開證詞之
      證明力堪予懷疑，惟縱或不採信證人乙○○前開證詞，經本院調閱證人乙○○
      之前科資料記載，亦無該期間因販賣毒品經偵辦之情事，亦有臺灣高等法院被
      告全國前案紀錄表在卷可查，本院除查乙○○有於八十八年十二月三日前開販
      賣第二級毒品安非他命予丁○○及甲○○外，亦查無任何乙○○於八十八年九
      月間前開時地販賣毒品之具體事證，證人乙○○之證述，即不能作為被告丁○○供詞之補強證據，亦不足以作為認定乙○○有何販毒行為之基礎。
（二）被告丁○○辯稱與被告甲○○係一起各買五千元，除據被告丁○○供述在卷外
      ，亦經被告甲○○供述屬實（見本院九十年九月二十五日訊問筆錄），且被告
      甲○○亦供稱被告丁○○不知伊購買之五千元中之一千元係綽號『阿雄』所購
      買，並經原審及本院前開認定「被告丁○○所以聯繫乙○○洽購安非他命，乃
      本於幫助被告甲○○施用之犯意，而非與其有轉讓安非他命予「阿雄」之犯意
      聯絡」、「被告甲○○代『阿雄』購買該安非他命，係本於幫助「阿雄」施用
      毒品之犯意而為，然被告甲○○既於前往交付安非他命予「阿雄」之途中為警
      查獲，其幫助「阿雄」施用毒品之行為顯然尚未完成，遑論「阿雄」之施用毒
      品行為無從著手實行，被告甲○○代為購買安非他命之行為，自無法科予罪責
      ，僅能就甲○○持有第二級毒品安非他命之行為，論以毒品危害防制條例第十
      一條第二項之持有第二級毒品罪」，已見前述，因而認定被告丁○○係幫助施
      用第二級毒品罪，被告甲○○係持有第二級毒品罪，公訴人就該部分並未上訴
      ，是公訴人上訴意旨以「八十八年十二月三日幫助綽號『阿雄』之男子購買安
      非他命，亦係幫助乙○○販賣安非他命行為之一部分云云即非可採。
（三）又被告丁○○於警訊中供述及本院辯稱，僅係賺取車資二百元，則被告基於賺
      取車資區區二百元而甘願犯法搭載乙○○販賣安非他命，顯違常理。依常理被
      告丁○○純為計程車司機，搭載乙○○乘客至不同地點，是否知道乙○○在從
      事販賣安非他命之非法行為，即不無疑議，是尚難以被告於警訊有瑕疵之自白
      而無其他之事證而遽入被告於罪。是本件檢察官起訴被告丁○○幫助乙○○販
      賣毒品，乃以丁○○於警訊中供述為唯一證據，而本院復無積極證據足可認定
      正犯即乙○○販賣毒品行為成立，乙○○之正犯行為既不存在，被告丁○○之
      幫助犯行自無所附麗，而無成立之餘地。
五、綜上所述，本院依調查所得證據，尚不足以證明被告丁○○數次搭載乙○○之行
    為，即成立幫助販賣第二級毒品犯行，被告所辯無該犯行當屬可採。此外復查無
    其他積極證據足資證明被告丁○○有上述犯行，因此原審以不能證明被告丁○○
    犯罪而諭知無罪之判決，核無不合，檢察官上訴意旨，仍執前詞指摘原判決不當
    ，為無理由，應予駁回。
據上論斷，應依刑事訴訟法第三百六十八條，判決如主文。
本案經檢察官劉得鉦到庭執行職務。
中    華    民    國      九十一      年      一      月      十七      日
                                  臺灣高等法院臺南分院刑事第六庭
                                      審判長法官  楊    明    章
                                    法官  戴    勝    利
                                            法官  高    明    發
右正本證明與原本無異。
檢察官如不服本判決，應於判決送達後十日內向本院提出上訴書。
被告不得上訴。
                                      法院書記官  徐    瑞    清
中    華    民    國      九十一      年      一      月      十七      日
附錄論罪科刑法條：
刑法第三十條：
幫助他人犯罪者，為從犯。雖他人不知幫助之情者，亦同。
從犯之處罰，得按正犯之刑減輕之。
毒品危害防制條例第十條：
施用第一級毒品者，處六月以上五年以下有期徒刑。
施用第二級毒品者，處三年以下有期徒刑。
毒品危害防制條例第十一條：
持有第一級毒品者，處三年以下有期徒刑、拘役或新台幣五萬元以下罰金。
持有第二級毒品者，處二年以下有期徒刑、拘役或新台幣三萬元以下罰金。
持有專供製造或施用毒品之器具者，處一年以下有期徒刑、拘役或新台幣一萬元以下
罰金。
